【裁判字號】    98,交聲,1154
【裁判日期】    981022
【裁判案由】    違反道路交通管理處罰條例聲明異議
【裁判全文】
臺灣桃園地方法院刑事交通事件裁定    98年度交聲字第1154號
原處分機關  交通部公路總局新竹區監理所桃園監理站
異  議  人
即受處分人  甲○○
上列受處分人因違反道路交通管理處罰條例案件，對於交通部公
路總局新竹區監理所桃園監理站於民國98年4 月27日以桃監裁罰
字第裁52-A00000000號違反道路交通管理事件裁決書所為之裁決
處分（原舉發案號：臺北市政府警察局北市警交大字第A0000000
0 號）不服，聲明異議，本院裁定如下：
        主  文
原處分撤銷。
甲○○汽車駕駛人，行經有燈光號誌管制之交岔路口闖紅燈，處
罰鍰新臺幣伍仟肆佰元，並記違規點數參點。
        理  由
一、原處分意旨略以：異議人即受處分人甲○○於民國97年9 月
    8 日下午2 時50分許，駕駛車牌號碼4966-QK 號自用小客車
    ，行經臺北市○○○路、長安東路路口處，因有「紅燈左轉
    」之違規行為，為臺北市政府警察局交通警察大隊逕行舉發
    ，並依據道路交通管理處罰條例第53條第1 項之規定，填製
    北市警交大字第A00000000 號舉發違反道路交通管理事件通
    知單（下稱舉發通知單），並於97年10月21日以第076401號
    交寄郵局辦理寄存送達程序。嗣因異議人位於舉發通知單上
    所載之應到案日期前繳款或陳述意見，經交通部公路總局新
    竹區監理所中壢監理站（下稱原處分機關）於98年4 月27日
    依舉發通知單所載之違規事實，以異議人違反道路交通管理
    處罰條例第53條第1 項之規定，裁處罰鍰新臺幣（下同）5,
    400 元（漏記違規點數3 點），該裁處於法並無不合等語。
二、異議意旨略以：異議人坦承有上開紅燈左轉之違規行為，惟
    異議人自始未曾收受該罰單，如今卻遭原處分機關處以最高
    額之罰鍰，尚難甘服，為此於法定期間內提起本件異議云云
    。
三、按汽車駕駛人，行經有燈光號誌管制之交岔路口闖紅燈者，
    處新臺幣（下同）1,800 元以上5,400 以下罰鍰。又汽車駕
    駛人有違反道路交通管理處罰條例第53條情形者，除依原條
    款處罰鍰外，並記違規點數3 點。道路交通管理處罰條例第
    53條第1 項、第63條第1 項第3 款分別定有明文。再按行車
    管制號誌燈號分為圓形綠燈、箭頭綠燈、閃光綠燈、圓形黃
    燈、圓形紅燈，其中圓形紅燈部分，車輛面對圓形紅燈表示
    禁止通行，不得超越停止線或進入路口。道路交通標誌標線
    號誌設置規則第206 條亦有明文。次按違反道路交通管理事
    件統一裁罰基準及處理細則第5 條規定，處理違反道路交通
    管理事件，有關文書送達之程序，依行政程序法之規定。又
    按「送達，於應受送達人之住居所、事務所或營業所為之；
    但在行政機關辦公處所或他處會晤應受送達人時，得於會晤
    處所為之。」、「於應送達處所不獲會晤應受送達人時，得
    將文書付與有辨別事理能力之同居人、受僱人或應送達處所
    之接收郵件人員。」、「送達，不能依前2 條規定為之者，
    得將文書寄存送達地之地方自治或警察機關，並作送達通知
    書兩份，一份黏貼於應受送達人住居所、事務所、營業所或
    其就業處所門首，另一份交由鄰居轉交或置於該送達處所信
    箱或其他適當位置，以為送達。」、「前項情形，由郵政機
    關為送達者，得將文書寄存於送達地之郵政機關。」，行政
    程序法第72條第1 項、第73條第1 項、第74條第1 項、第2
    項分別定有明文。準此，行政程序法第74條第1 項規定之寄
    存送達，因未準用民事訴訟法第138 條第2 項規定，自應於
    寄存送達當日即生送達之效力。
四、經查：
（一）異議人即受處分人甲○○就其於前揭時、地違規闖越紅燈
      之情事，均不予爭執，且有彩色採證照片2 張、原舉發通
      知單、裁決書所載內容及異議人到庭陳述之訊問筆錄在卷
      可參，前開違規事實已堪認定。
（二）次查，異議人之戶籍地址於94年5 月2 日即遷入桃園縣大
      溪鎮○○里○○鄰○○路449 巷20號，此有法務部戶役政連
      結作業系統個人基本資料查詢結果1 紙附卷可佐，則臺北
      市政府警察局中山分局交通分隊將上開舉發通知單交由郵
      務機關送達至異議人之前揭戶籍地址，因不獲會晤其本人
      ，亦不能將該舉發通知單交付予其有辨別能力之同居人或
      受僱人，乃於97年10月24日將該舉發通知單寄存於該地之
      郵政機關，並製作2 份送達通知書，其中1 份黏貼於異議
      人戶籍地址之門首，另1 份置於異議人戶籍地址之信箱或
      其他適當位置，以為送達，有臺北市政府警察局交通警察
      大隊之送達證書1 紙附卷可稽。依前揭說明，上開舉發通
      知單業經寄存送達程序於97年10月24日合法送達，即已生
      法律上送達之效力，至於異議人或因未居住在戶籍地址而
      未實際收領送達之文書，不影響本件舉發通知單已合法送
      達之效力，蓋上開行政程序法所定之寄存送達程式，本即
      不以受送達人確實閱覽送達文書內容為必要，僅需符合上
      開法定程式，即屬合法，是屬法律賦予效力之送達方式。
      故異議人執此爭辯，尚非有據。
五、綜上所述，原處分機關以本件異議人確有在上揭時、地，駕
    駛上開4966-QK 號自小客車行經有燈光號誌管制之交岔路口
    闖紅燈之違規行為，且逾越應到案期限達60日以上，而依道
    路交通管理處罰條例第53條第1 項，及違反道路交通管理事
    件統一裁罰基準表規定予以裁罰，固非無見，惟漏未依同條
    例第63條第1 項第3 款規定併記違規點數3 點，尚難認為允
    當。是本件異議雖無理由，惟原處分既有上述不當，自應由
    本院將原處分撤銷，並依據道路交通管理處罰條例第53條第
    1 項、第63條第1 項第3 款及違反道路交通管理事件統一裁
    罰基準表之規定，裁處異議人罰鍰5,400 元，並記違規點數
    3 點，以資適法。
六、據上論斷，應依道路交通管理處罰條例第87條第2 項，道路
    交通案件處理辦法第20條前段，裁定如主文。
中    華    民    國    98    年    10    月    22    日
                  刑事第一庭    法  官  張瓊華
以上正本證明與原本無異。
如不服本裁定，應於送達後5 日內，向本院提出抗告狀。
                                書記官  李宜娟
中    華    民    國    98    年    10    月    27    日


司法院資訊處製作；財團法人民間司法改革基金會備份。
